高雄高等行政法院簡易判決　　　　93年度簡字第363號
原　　　告　國防大學國防管理學院
代　表　人　甲○
送達代收人　乙○○
被　　　告　丙○○
上列當事人間因償還公費事件，原告提起行政訴訟。本院判決如
下：
　　主  文
被告應給付原告新台幣壹拾伍萬捌仟柒佰肆拾參元及自民國93年
11月25日起至清償日止，按週年利率百分之5計算之利息。
訴訟費用由被告負擔。
    事實及理由
一、原告起訴略謂：被告為原告專科班77年班企管科學生，因意
    志不堅，藉故退學。經原告於民國（下同）78年3月30日開
    除學籍在案，依行為時國軍各軍事學校退學、開除學生賠償
    費用辦法之相關規定，核計被告應賠償在校費用計新台幣（
    下同）158,743元。為此，依上開賠償費用辦法規定提起本
    件行政訴訟，聲明求為判決被告應給付原告158,743元及自
    起訴狀繕本送達翌日起至清償日止按週年利率百分之5計算
    之利息等語。被告則未提出書狀為聲明或陳述。
二、按人民與中央或地方機關間，因公法上原因發生財產上給付
    ，得提起給付訴訟，行政訴訟法第8條第1項定有明文。又「
    行政機關基於法定職權，為達成特定之行政上目的，於不違
    反法律規定之前提下，自得與人民約定提供某種給付，並使
    接受給付者負合理之負擔或其他公法上對待給付之義務，而
    成立行政契約關係。」亦經司法院釋字第348號解釋理由書
    闡明在案。次按「學生有左列情形之一者，開除學籍：．．
    ．4、不願繼續就讀，而未符第43條第7款之規定者。」「經
    開除學籍之學生．．．應依國軍各軍事學校退學開除學生賠
    償費用辦法之規定，辦理賠償。．．．。」為行為時國防部
    頒訂之「國軍各軍事學校學員生修業規則」（前開規則於90
    年3月28日修正發布名稱為「軍事學校學員生修業規則」）
    第46條第4款、第49條第1項前段定有明文。再按「國軍各軍
    事學校（院班）招考之學生（含士官生、學兵、不含軍籍生
    ）報到入學後，經退學或開除學籍者，除符合本辦法免賠在
    校費用之規定外，均應賠償在校期間費用。」「賠償在校費
    用之範圍及標準如左：1、薪餉及主副食，自入學之日起，
    至核定退學或開除之日止，就已發之全部數額計算之。2、
    主副食品價款自入學之日起，至核定退學或開除之日止，依
    每月給與定量，照退學或開除時規定價格折算之。3、服裝
    費自入學之日起，至核定退學或開除學籍之日止，依實際領
    用給與品種數量，照退學或開除時之新品規定價格折算之，
    如為貸與品，應按規定收繳，倘有欠繳者，照退學或開除時
    之新品規定價格折算之。4、教育訓練費，自入學之日起，
    至核定退學或開除之日止，以教育階層及各班次之人年教育
    經費基準核算之。」「學生入學前應取具保證書，載明學生
    及其家長如無力賠償費用時，保證人應代負賠償責任，其賠
    償規定如左：1、學生接奉核定退學或開除命令時，應即賠
    償費用或書立欠據後離校。如書立欠據者，應於1個月內賠
    繳。2、學生及其家長或保證人，如確屬一時無力賠繳時，
    得詳敘理由申請分期賠繳，由有關學校查實後核准之，但分
    期賠繳之期限，不得逾1年，遇有特殊原因者，應個案呈報
    各總部（國防部所屬學校報國防部）核定後辦理。3、學生
    及其家長或保證人，抗不賠償時，學校得循法律途徑依法追
    賠。」復分別為行為時「國軍各軍事學校退學開除學生賠償
    費用辦法」（上開辦法業於88年6月9日修正發布名稱為「國
    軍各軍事學校轉學退學開除學生賠償費用辦法」）第1條第1
    項、第2條第1項、第3條所明定。又國防部各軍事學校設立
    之宗旨，乃係以培養訓練國軍各軍種之幹部為目的，國防部
    為解決各軍種軍士官缺額補充，以公費教育方式，鼓勵各個
    學齡之學生接受軍事教育，進而成為各軍種幹部來源，並以
    前揭國軍各軍事學校退學開除學生賠償費用辦法作為處理是
    項業務之依據，及確保享受公費待遇之學生於畢業後照約按
    受分發各部隊及軍事機關學校完成服務，以解決軍中幹部來
    源之問題，為達成行政目的所必要，亦未逾越合理之範圍，
    則此項規定為接受公費教育學生與軍校間訂立行政契約之準
    據，成為入學公費生與軍校間行政契約之內容，合先敘明。
三、經查，被告原係就讀於原告學校之學生，因意志不堅，藉故
    退學，遭原告開除學籍，有原告78年3月31日（78）訊安字
    第0848號令可稽，而依前揭行為時國軍各軍事學校退學開除
    學生賠償費用辦法第2條規定計算結果，被告應賠償費用為
    薪俸、津貼、主副食費及所有訓練費等合計373,216元，被
    告除繳納部分金額外，餘158,743元屢經原告催討，被告均
    置之不理等情，業經原告提出存證信函、原告賠償在院費用
    統計表及原告82年5月開除退學學生賠償狀況表等影本為證
    ，而被告既未提出書狀為爭執，依本院調查證據結果，應認
    原告之主張堪予信實。又被告既為自願享受公費待遇並與原
    告訂定行政契約之學生，而上述行為時國軍各軍事學校退學
    開除學生賠償費用辦法之規定又屬其契約之內容，故被告既
    因故經開除學籍，則其自當依行為時「國軍各軍事學校退學
    開除學生賠償費用辦法」第1條第1項及第2條之規定，賠償
    在校期間費用。
四、從而，原告本於行為時國軍各軍事學校退學開除學生賠償費
    用辦法第1條第1項及第2條規定，請求被告給付158,743元，
    及自起訴狀繕本送達翌日即93年11月25日起至清償日止，按
    週年利率百分之5計算之利息，為有理由，應予准許。又本
    件為簡易訴訟事件，故不經言詞辯論為之。
五、據上論結，本件原告之訴為有理由，依行政訴訟法第233條
    第1項、第236條、第195條第1項前段、第98條第3項前段，
    判決如主文。
中　　華　　民　　國　　94　　年　 　1　　月　 20  　 日
                  第二庭      法  官  蘇秋津
以上正本係照原本作成。
如不服本判決，應於送達後20日內，向本院提出上訴狀並表明上
訴理由，如於本判決宣示後送達前提起上訴者，應於判決送達後
20日內補提上訴理由書（須按他造當事人人數附繕本）。
提起上訴應預繳送達用雙掛號郵票7份（每份34元）。
中　　華　　民　　國　　94　　年　 　1　　月　 20  　 日
                              書記官  陳嬿如
附註:
行政訴訟法第235條（第1項、第2項）:
對於適用簡易程序之裁判提起上訴或抗告，須經最高行政法院之
許可。
前項許可，以訴訟事件所涉及之法律見解具有原則性者為限。
